臺灣嘉義地方法院刑事判決　　　　　　　　　　　　　九十一年度交訴字第五四號
　　公　訴　人　臺灣嘉義地方法院檢察署檢察官
　　被　　　告　甲○○
右列被告因公共危險等案件，經檢察官提起公訴（九十一年度偵字第一四四二號），
本院判決如左：
    主  文
甲○○駕駛動力交通工具肇事，致人於傷而逃逸，處有期徒刑捌月。緩刑參年。
被訴過失傷害部分，公訴不受理。
    事  實
一、甲○○於民國九十一年二月十三日上午八時四十五分許，駕駛車號ＢＣ─六二九
    二號自用小客車，沿嘉義縣溪口鄉縣嘉一五七號公路，南往北方向行駛
    ，行經嘉義縣溪口鄉溪西村美安橋無號誌交岔路口前處，本應注意行經無號誌之
    交岔路口，應減速慢行，作隨時停車之準備，及注意車前狀況，並隨時採取必要
    之安全措施，而依當時天候晴、日間自然光線、柏油路面、路面乾燥無缺陷、視
    距良好無障礙物等情狀，亦無不能注意情事，竟疏未注意減速慢行，貿然急速行
    駛，適有乙○無駕駛執照，仍騎乘車牌號碼ＵＫＬ─九五九號輕型機車，沿嘉義
    縣溪口鄉○○村○○○○○路，東往西方向行駛，亦行經該無號誌交岔路口處，
    復未注意行經無號誌之交岔路口時，應減速慢行，作隨時停車之準備，及注意車
    前狀況，並隨時採取必要之安全措施，致閃避不及，二車發生碰撞，造成乙○人
    車倒地，乙○因而受有左脛腓骨粉碎性骨折之傷害，甲○○肇事後，下車查看，
    將乙○拉至路旁，乙○告知「腳斷了」，甲○○竟不思加以救護及報警處理，謊
    稱要將車停放好，反而駕車逃逸，嗣經警調閱路口監視錄影帶，始循線查獲上情
    。
二、案經乙○訴由嘉義縣警察局民雄分局報請臺灣嘉義地方法院檢察署檢察官偵查起
    訴。
    理  由
一、有罪部分：
（一）訊據被告甲○○，坦承於上開時間、地點駕駛自小客車與告訴人乙○所騎乘之
      機車發生擦撞，造成乙○人車倒地，於下車查看後，未予以救護及報警處理，
      即駕車離去等事實不諱，惟矢口否認有肇事逃逸之故意，辯稱略以：下車將告
      訴人乙○及機車扶起來，聽告訴人說她沒受傷，才駕車離開云云。經查：
      (1)於九十一年二月十三日上午八時四十五分許，被告甲○○之車輛與告訴人乙
        ○之機車發生碰撞，告訴人人車倒地，被告於下車查看後，將告訴人拉到路
        旁，告訴人告知「腳斷了」，要求被告打電話報警及叫救護車，被告推稱要
        將車停好，卻駕車離去，告訴人遂記下車牌號碼後四個數字碼「六二九二」
        號，並報警處理等情，業據告訴人於同年月日十五時四十分許，製作警訊筆
        錄時，指述稽詳，並於九十一年三月十一日，在檢察官偵查中指述明確，所
        指述之情節均為吻合，應堪採信。與告訴人在本院審理時之指述情節相較，
        因告訴人已與被告和解，恐有迴護被告之嫌，且距離案發時間較為久遠，其
        記憶難免模糊不清；衡之告訴人於警訊、偵訊中之上開指述，距離案發時間
        較近，告訴人之記憶應較為清楚明白，亦較少權衡利害得失，又倘非被告係
        肇事逃逸，告訴人何須記下被告之車牌號碼報警？是以，告訴人上開於警訊
        及偵查中指述被告肇事逃逸等語，應堪採信。
      (2)依財團法人佛教慈濟綜合醫院大林分院病情說明書、病歷資料所示，告訴人
        乙○於九十一年二月十三日（即案發當日）因骨折入院，經診斷為「左脛腓
        骨『粉碎性』骨折」，當然會引發「立即疼痛出血」，病患車禍如果意識清
      醒應可馬上感到「腿斷了」；參諸現場照片六張所示，肇事之機車倒地現場
        即留有多處血跡，並非係告訴人被拉到路旁才流血；是以，被告辯稱告訴人
        說沒受傷才離去云云，虛偽不實，委不足採，益證上開告訴人於警訊及偵查
        中指述曾向被告說「腳斷了」等語，洵堪採信。另案發五分鐘後（即同年月
        日八時五十分許），嘉義縣警察局民雄分局溪口分駐所接獲通報，在上開地
        點有車牌號碼後四個數字碼為「六二九二」號之白色自小客車肇事逃逸，隨
        即派員至現場處理，並根據告訴人乙○提供之車牌號碼，調閱嘉義縣溪口鄉
        ○○村○○路道路監視系統，始查獲被告之事實，有嘉義縣警察局民雄分局
        函文所附之報案紀錄、報告書在卷可考，足資為憑。被告明知與告訴人發生
        碰撞，且造成告訴人「腿斷了」，仍未予救護或報警處理，反而駕車離去，
        足堪認定其有肇事逃逸之主觀故意，且有肇事逃逸之客觀行為。
      (3)此外，復有道路交通事故調查報告表、診斷證明書各一紙在卷可資佐證。本
        件事證明確，被告明知其駕車致告訴人受傷後，仍駕車逃逸之犯行，堪以認
        定。
（二）核被告甲○○肇事後致告訴人乙○受傷，卻未予救助反而駕車加速逃逸，其所
      為係犯刑法第一百八十五條之四之肇事逃逸罪。爰審酌被告犯後否認部分犯行
      ，未坦然接受審判，犯罪後之態度不佳，惟被告素行良好，其駕車不當之過失
      行為，並非本件交通事故之全部肇事因素，告訴人騎車不當之行為，同為肇事
      之因素，且被告事後賠償告訴人高達三十七萬元之和解金，應已受有相當之警
      惕，及其他犯罪之手段、犯人之生活狀況、品行、智識程度、犯人與被害人平
      日之關係、犯罪所生之危險或損害、犯罪後之態度等一切情狀，判處如主文第
      一項所示之刑，以示懲儆。查被告未曾受有期徒刑以上刑之宣告，有臺灣嘉義
      地方法院檢察署刑案資料查註紀錄表、臺灣高等法院被告全國前案紀錄表各一
      份在卷可參，被告事後已與告訴人達成和解，有調解書一份在卷可稽，此次因
      一時失慮，初罹刑典，經此之偵查審判，當知所警惕，信無再犯之虞，本院認
      為其所宣告之刑，以暫不執行為適當，並予宣告緩刑三年，以啟自新。
二、公訴不受理部分：公訴人以被告甲○○於前開時地，應注意、能注意而疏未注意
    ，駕車撞及告訴人乙○致受傷，因認被告另涉有過失傷害罪嫌。惟按告訴乃論之
    罪，告訴人於第一審辯論終結前，得撤回其告訴；又其告訴經撤回者，法院應諭
    知不受理之判決，刑事訴訟法第二百三十八條第一項、第三百零三條第三款分別
    定有明文。查被告因過失傷害案件，經檢察官提起公訴，認係犯刑法第二百八十
    四條第一項之過失傷害罪，依同法第二百八十七條前段規定須告訴乃論，茲業據
    告訴人乙○當庭聲請撤回告訴，有訊問筆錄在卷可稽，依前開規定，本件關於過
    失傷害部分，自應諭知不受理判決。
據上論斷，應依刑事訴訟法第二百九十九條第一項前段、第三百零三條第三款，刑法
第一百八十五條之四、第七十四條第一款，判決如主文。
本案經檢察官陳美君到庭執行職務。
中      華      民      國    九十一    年       八     月      八      日
                                臺灣嘉義地方法院刑事第一庭
                                        法  官  李  麗  萍
右正本證明與原本無異。
如不服本判決，應於判決送達後十日內向本院提出上訴狀( 應附繕本 )。
中      華      民      國    九十一    年       八     月      八      日
                                        書記官  侯  麗  茹
附錄：
刑法第一百八十五條之四
駕駛動力交通工具肇事，致人死傷而逃逸者，處六月以上五年以下有期徒刑。
